【裁判字號】    97,上,1095
【裁判日期】    980512
【裁判案由】    所有權移轉登記
【裁判全文】
臺灣高等法院民事判決                  97年度上字第1095號
上  訴  人  丙○○
被上訴人    乙○○
                        3樓
            甲○○
                        4樓
共      同
訴訟代理人  丁○○
上列當事人間請求所有權移轉登記事件，上訴人對於中華民國97
年10月31日臺灣士林地方法院97年度訴字第1161號第一審判決提
起上訴，本院於中華民國98年4月21日言詞辯論終結，判決如下
：
    主    文
原判決廢棄。
被上訴人在第一審之訴及假執行之聲請均駁回。
第一、二審訴訟費用由被上訴人負擔。
    事實與理由
一、按於第二審為訴之變更或追加，非經他造同意，不得為之。
    但第255條第1項第2款至第6款情形，不在此限。又訴狀送達
    後，原告不得將原訴變更或追加，但因情事變更而以他項聲
    明下最初之聲明者，不在此限，民事訴訟法第446條第1項、
    第255條第1項第4款定有明文。本件被上訴人原訴請求上訴
    人移轉不動產所有權，如不能返還時則應返還價金，嗣因該
    不動產業經原審法院96年度執字第15285號強制執行事件拍
    賣予第三人，而變更聲明請求返還價金，核屬因情事變更而
    以他項聲明下最初之聲明，依民事訴訟法第446條第1項、第
    255條第1項第4款，自為法之所許，合先敘明。
二、被上訴人起訴主張：上訴人於民國（下同）94年6月13日與
    被上訴人甲○○簽訂不動產買賣契約，將原判決附表二所示
    之不動產售予被上訴人甲○○，依約上訴人應於被上訴人甲
    ○○給付第1期款及備證款（第2期款）新臺幣（下同）共
    111萬元時，將原判決附表二所示之不動產所有權移轉登記
    予被上訴人甲○○。上訴人又於94年9月10日與被上訴人乙
    ○○簽訂不動產買賣契約，將原判決附表一所示之不動產售
    予被上訴人乙○○，依約上訴人應於被上訴人乙○○給付第
    1期款及備證款（第2期款）共170萬元時，將原判決附表一
    所示之不動產所有權移轉登記予被上訴人乙○○。被上訴人
    甲○○及乙○○已於95年11月6日及94年10月22日分別付清
    第1、2期款，惟上訴人迄未依約將原判決附表二及附表一所
    示之不動產移轉登記予被上訴人甲○○及乙○○。且上開不
    動產業經原法院96年度執字第15285號強制執行事件拍賣予
    第三人，已因可歸責於上訴人之事由致給付不能，爰依民法
    第226條第1項之規定，請求上訴人賠償被上訴人業已給付之
    價金等語。
二、上訴則以：上訴人與被上訴人互不相識，未與上訴人簽訂買
    賣契約，亦未收受任何款項等語，資為抗辯。
三、原審判決：(一)上訴人應將原判決附表一所示之不動產所有權
    移轉登記予被上訴人乙○○，如給付不能時，應給付被上訴
    人乙○○170萬元及自97年8月24日起至清償日止，按週年利
    率5%計算之利息。(二)上訴人應將原判決附表二所示之不動產
    所有權移轉登記予被上訴人甲○○，如給付不能時，應給付
    被上訴人甲○○111萬元及自97年8月24日起至清償日止，按
    週年利率5%計算之利息。並以供擔保為條件為准免假執行之
    宣告。上訴人聲明不服，提起上訴，其上訴聲明為：(一)原判
    決廢棄。(二)上開廢棄部分，被上訴人在第一審之訴駁回。(三)
    第一、二審訴訟費用由被上訴人負擔。被上訴人答辯聲明為
    ：上訴駁回，第二審訴訟費用由上訴人負擔。
四、查被上訴人起訴主張上訴人先後於94年6月13日、94年9月10
    日分別與被上訴人甲○○、乙○○簽訂不動產買賣契約，將
    原判決附表二及附表一所示之不動產出售予上訴人甲○○、
    乙○○，上訴人甲○○、乙○○已分別交付價金111萬元及
    170萬元之事實，固據其提出不動產買賣契約書二份為證（
    見原審卷第10至21頁），惟為上訴人所否認。查系爭不動產
    買賣契約書，係被上訴人與訴外人陳俊宏所訂立，被上訴人
    價金也是付給訴外人陳俊宏等情，已據被上訴人陳明在卷（
    見本院卷第21頁背面），又陳俊宏雖於系爭不動產買賣契約
    書上載明其為上訴人之代理人而與被上訴人簽立買賣契約書
    ，惟上訴人否認有授權訴外人陳俊宏代為簽立契約，就此被
    上訴人雖主張陳俊宏於簽約時曾出具上訴人之授權書、印鑑
    證明等文件，惟未據提出該等文件以實其說，既為上訴人所
    否認，自難認上訴人有授權訴外人陳俊宏與被上訴人簽約，
    上訴人辯稱其未與被上訴人簽訂不動產買賣契約，應為可取
    。況被上訴人主張系爭不動產係訴外人陳俊宏所有借名登記
    於上訴人名下（見本院卷第21頁比面），上訴人亦陳稱系爭
    不動產非其所有，其女兒因受僱於陳俊宏，故而未經其同意
    偷偷將系爭不動產登記在其名下等語（見本院卷第36頁背面
    ），被上訴人既明知陳俊宏為系爭不動產之真正所有權人而
    與之簽立契約，可見其簽訂系爭契約意在向陳俊宏購買系爭
    不動產，自難認上訴人為系爭不動產買賣契約之當事人。上
    訴人既非系爭不動產買賣契約之當事人，則被上訴人以為買
    賣契約標的物，即原判決附表1、2所示之不動產，業經原法
    院以96年度執字第15285號強制執行事件強制執行拍賣由第
    三人拍定取得所有權，已陷於給付不能，依民法第226條第1
    項規定，請求上訴人賠償其業已之價金，即非有據。
五、從而，被上訴人本於給付不能之債務不履行損害賠償之法律
    關係，請求上訴人給付被上訴人乙○○170萬元、給付被上
    訴人甲○○111萬元，及均自起訴狀繕本送達翌日起至清償
    日止按年息百分之五計算之利息，為無理由，不應准許，其
    假執行之聲請亦失所附麗，應併予駁回。原審判命上訴人如
    數給付，並為假執行之宣告，自有未洽。上訴意旨指摘原判
    決不當，求予廢棄改判，為有理由。爰由本院予以廢棄改判
    ，如主文第二項所示。
六、本件事證已臻明確，兩造其餘之攻擊防禦方法及所提證據，
    經審酌後認均無礙判決之結果，爰不予一一論述。
七、據上論結，本件上訴為有理由，依民事訴訟法第450條、第
    78條，判決如主文。
中    華    民    國    98    年    5     月    12    日
                    民事第三庭
                        審判長法  官  林敬修
                              法  官  吳青蓉
                              法  官  張靜女
正本係照原本作成。
丙○○不得上訴。
乙○○、甲○○如不服本判決，合併上訴利益額逾150萬元，應
於收受送達後20日內向本院提出上訴書狀，其未表明上訴理由者
，應於提出上訴後20日內向本院補提理由書狀（均須按他造當事
人之人數附繕本）上訴時應提出委任律師或具有律師資格之人之
委任狀；委任有律師資格者，另應附具律師資格證書及釋明委任
人與受任人有民事訴訟法第466條之1第1項但書或第2項（詳附註
）所定關係之釋明文書影本。
中    華    民    國    98    年    5     月    13    日
                              書記官  蕭麗珍
附註：
民事訴訟法第466條之1（第1項、第2項）：
對於第二審判決上訴，上訴人應委任律師為訴訟代理人。但上訴
人或其他法定代理人具有律師資格者，不在此限。
上訴人之配偶、三親等內之血親、二親等內之姻親，或上訴人為
法人、中央或地方機關時，其所屬專任人員具有律師資格並經法
院認為適當者，亦得為第三審訴訟代理人。


司法院資訊處製作；財團法人民間司法改革基金會備份。
